臺灣臺中地方法院民事裁定
111年度消債職聲免字第35號
聲請人(即   
債務人)     游芸淇（原名游歆曼、游珮沂）




代  理  人  洪瑞霙律師（法扶）
相  對  人  中國信託商業銀行股份有限公司
即  債權人          

法定代理人  利明献  


相  對  人  玉山商業銀行股份有限公司
即  債權人          

法定代理人  黃男州    住同上                            代  理  人  朱逸君    住○○市○○區○○○街00巷00弄00號
相  對  人  台新國際商業銀行股份有限公司
即  債權人          
法定代理人  尚瑞強  


相  對  人  裕融企業股份有限公司
即  債權人           
法定代理人  嚴陳莉蓮


相  對  人  立華當舖
即  債權人                                           
法定代理人  張有福  
相  對  人  衛生福利部中央健康保險署
即  債權人          
法定代理人  李伯璋  


相  對  人  勞動部勞工保險局
即  債權人          
法定代理人  鄧明斌  

相  對  人  裕富數位資融股份有限公司
即  債權人          
法定代理人  許國興  



相  對  人  交通部公路總局臺中區監理所豐原監理站
即  債權人          
法定代理人  黃建興  

相  對  人  臺中市交通事件裁決處
即  債權人            設臺中市○○區○○○路00號        
法定代理人  黃士哲    住同上        
相  對  人  臺中市政府地方稅務局豐原分局
即  債權人            住○○市○○區○○路000號         
法定代理人  鄭淑惠    住同上
                      送達代收人  王秋霞  住同上
上列當事人因債務人游芸淇（原名游歆曼、游珮沂）聲請消費者
債務清理事件，本院裁定如下：
    主    文
債務人游芸淇（原名游歆曼、游珮沂）應予免責。
    理    由
一、按法院為終止或終結清算程序之裁定確定後，除別有規定外
    ，應以裁定免除債務人之債務，消費者債務清理條例第132
    條定有明文。而法院裁定開始清算程序後，債務人有薪資、
    執行業務所得或其他固定收入，扣除自己及依法應受其扶養
    者所必要生活費用之數額後仍有餘額，而普通債權人之分配
    總額低於債務人聲請清算前二年間，可處分所得扣除自己及
    依法應受其扶養者所必要生活費用之數額者，法院應為不免
    責之裁定。但債務人證明經普通債權人全體同意者，不在此
    限；債務人有下列各款情形之一者，法院應為不免責之裁定
    。但債務人證明經普通債權人全體同意者，不在此限：於
    七年內曾依破產法或本條例規定受免責。隱匿、毀損應屬
    清算財團之財產，或為其他不利於債權人之處分。捏造債
    務或承認不真實之債務。聲請清算前二年內，因消費奢侈
    商品或服務、賭博或其他投機行為，所支出之總額逾該期間
    可處分所得扣除自己及依法應受其扶養者所必要生活費用之
    半數，或所負債務之總額逾聲請清算時無擔保及無優先權債
    務之半數，而生開始清算之原因。於清算聲請前一年內，
    已有清算之原因，而隱瞞其事實，使他人與之為交易致生損
    害。明知已有清算原因之事實，非基於本人之義務，而以
    特別利於債權人中之一人或數人為目的，提供擔保或消滅債
    務。隱匿、毀棄、偽造或變造帳簿或其他會計文件之全部
    或一部，致其財產之狀況不真確。故意於財產及收入狀況
    說明書為不實之記載，或有其他故意違反本條例所定義務之
    行為。同條例第133條、134條有明文規定。是故，法院為終
    止或終結清算程序之裁定確定後，除有消費者債務清理條例
    第133條、134條各款所定之情形者，法院應為不免責之裁定
    外，法院即應以裁定免除債務人之債務。
二、債務人游芸淇游芸淇（原名游歆曼、游珮沂，下稱債務人）
    前於民國109年6月24日聲請清算，本院於109年10月27日以1
    09年度消債清字第81號裁定開始清算程序。嗣經本院司法事
    務官執行清算，於111年6月6日以109年度司執消債清字第79
    號裁定終結本件清算程序，並經確定，此有本院上開裁定、
    債權表、資產表及相關卷證可憑。是依首揭規定，本院應依
    職權裁定債務人是否免責，經本院詢問全體無擔保債權人，
    對於債務人是否應予免責乙節表示意見，債權人均未表示同
    意債務人免責。
三、經查：
  ㈠債務人不具消債條例第133條之說明：
  ⒈債務人於開始清算起即109年10月27日起迄至清算完結111年6
    月6日止，先後於：
  ①109年10月5日至110年4月30日任職於台中市私立信望愛智能
    發展中心(勞保投保薪資新臺幣【下同】34800元，薪資轉帳
    入凱基銀行豐原分行，參照109年度及110年度所得資料，債
    務人在該處的109年度薪資所得90,587元、110年度薪資所得
    123,240元，小計213,827元。
  ②110年5月起到父親的釣蝦場幫忙(5月至7月間因疫情完全無收
    入)、110年8月及9月份父親有各支給3萬元現金工資；嗣債
    務人與同在釣蝦場工作胞妹起爭執而離職並搬離神岡住家，
    110年10月待業無工作，此階段收入小計6萬元。
  ③債務人帶著次子搬至豐原租屋，110年11月2日至110年12月30
    日參加「安心上工計畫」在臺中市勞動檢查處協助整理資料
    (部分工時，投保薪資13500元，薪資轉帳入台灣銀行)，以
    勞保投保薪資13500元試算，2個月期間約27,000元。
  ④債務人帶著次子搬至台中市區，111年2月起迄今在台中一中
    商圈內的雞排攤工作(無勞健保)領現金薪資袋(次月初發放)
    ，小計收入139,710元。(計算式：34000+37235+38850+2962
    5=139710)。
  ⑤此外債務人前有保險業務員資格任職於遠雄人壽期間招攬契
    約件，如續期保費客戶有繳費，遠雄人壽會給原招攬人服務
    費等報酬，撥款入台新銀行帳戶，惟111年2月8日已將債務
    人除名改由主管為客戶服務，嗣後再無遠雄人壽之報酬入戶
    ，109年度(全年度)所得清單遠雄人壽保險股份有限公司給
    付總額104,577元所得額83,661元;110年遠雄人壽給付總額4
    1,916元所得額33,532元、其他給付總額(所得額)9,000元；
    尚無111年度所得清單，因債務人已不在遠雄人壽任職，無
    法列印遠雄人壽之給付明細資料對照，若以所得清單給付總
    額計算，109年度以比例計算、110年以所得清單所示數額，
    111年以實際入戶金額1,933元計算，試算小計為71,440元。
    計算式：104,577÷12×(4/30+2)+(9,000+41,916)+1,933=71,
    440，元以下四捨五入，聲請人就此部分計算為107,171元，
    應係109年之日數誤列為6月又7日所導致)。
  ⑥另台灣銀行於110年1月、2月間分別各有1筆1萬元存入，疑是
    前夫所轉帳給未成年子女的扶養費，小計2萬元。
  ⑦清算程序開始至終結期間,聲請人與同住未成年子女吳恩謙均
    無領取相關社福補助。
  ⑧綜合上述，債務人清算程序開始至終結期間所得合計數為531
    ,977元(計算式：213,827+60,000+27,000+139,710+71,440+
    20,000=531,977)。有薪資袋、110及109年度綜合所得稅各
    類所得資料清單、勞工保險被保險人投保資料表(明細)、債
    務人台新銀行文心分行帳戶00000000000000存款存摺明細、
    交易明細表、凱基銀行豐原分行帳戶00000000000000存款存
    摺明細、臺灣銀行台銀潭子分行帳戶000000000000存款存摺
    明細在卷可稽，已堪採信。
　⒉而債務人於裁定開始清算起即109年5月15日起迄至清算完結1
    10年12月8日止，其必要生活費用依臺中市最低生活費公告
    金額乘以1.2倍計算，109、110年度為17,516元、111年度為
    18,566元。又債務人尚須扶養未成年子女長子吳恩齊、次子
    吳恩謙，因扶養義務人共2人，故扶養費每月支出109、110
    年度為17,516元、111年度為18,566元。則聲請人每月支出
    生活費及扶養費109、110年度為35,032元、111年度為37,13
    2元，故其支出總計725,337元（35,032×【4/30+2+12】+37,
    132×【6+/30】＝725,337，小數點以下四捨五入），是債務
    人於法院裁定開始清算後，其收入扣除支出既無餘額，當不
    具消債條例第133條所定之應不免責事由甚明。
  ㈡債務人不具消債條例第134條之說明：
    債權人雖均未同意免責，然並未具體主張債務人有何消債條
    例第134條之事由，亦未提出相關證據。各債權人既均未提
    出債務人其他具有消債條例第134條不應免責事由之事證，
    本院亦未查得債務人具有消債條例第134條各款所列不應免
    責之情形，自無從認定債務人具有消債條例第134條所定之
    不免責事由。
四、綜上所述，本件清算程序既經依法終結確定，本院復查無債
    務人具消債條例第133條、第134條各款所列之情事，揆諸首
    揭說明，債務人已符合免責之要件，本院自應以裁定免除債
    務人之債務。至債權人於本件免責裁定確定之翌日起一年內
    ，如發見債務人有虛報債務、隱匿財產或以不正當方法受免
    責者，自得另依消債條例第139條規定，聲請本院裁定撤銷
    免責，附此敘明。
五、依消費者債務清理條例第132條，裁定如主文。
中　　華　　民　　國　　111 　年　　10　　月　　27　　日
                  臺灣臺中地方法院民事庭
                      法  官  王奕勛
上為正本係照原本作成
如對本裁定抗告應於送達後10日內向本院提出抗告狀，並繳納新
台幣1000元之裁判費。
中　　華　　民　　國　　111 　年　　10　　月　　27　　日
                      書記官